臺灣高等法院臺南分院民事裁定　100年度抗字第166號
抗　告　人　吳慶文
上列抗告人與相對人臺南市政府間聲請停止訴訟並移轉管轄事件
，對於中華民國100年8月5日臺灣臺南地方法院第一審裁定（100
年度訴字第894號），提起抗告，本院裁定如下：
    主  文
抗告駁回。
抗告訴訟費用新台幣壹仟元由抗告人負擔。
    理  由
一、抗告人原聲請意旨略以：本件抗告人與相對人臺南市政府間
    請求返還承租權事件，雖經高雄高等行政法院以100年度訴
    字第48號裁定移送原法院，抗告人對上開裁定提起抗告，經
    最高行政法院以100年度裁字第1521號裁定抗告駁回後，該
    案現由原法院以100年度訴字第894號事件審理，原法院並裁
    定命抗告人補繳裁判費及事實理由，惟抗告人已對高雄高等
    行政法院100年度訴字第48號裁定聲請再審，原法院對該案
    並無管轄權，爰依民事訴訟法第182條之1準用行政訴訟法第
    12條之2第4項，聲請裁定停止訴訟程序，並先將本案移送管
    轄之行政法院待審云云。
二、按行政法院認其無受理訴訟權限者，應依職權以裁定將訴訟
    移送至有受理訴訟權限之管轄法院。移送之裁定確定時，受
    移送之法院認其亦無受理訴訟權限者，應以裁定停止訴訟程
    序，並聲請司法院大法官解釋。受移送之法院經司法院大法
    官解釋無受理訴訟權限者，應再行移送至有受理訴訟權限之
    法院。行政訴訟法第12條之2第2項、第3項、第4項分別定有
    明文。又按普通法院就其受理訴訟之權限，如與行政法院確
    定裁判之見解有異時，應以裁定停止訴訟程序，並聲請司法
    院大法官解釋。經司法院大法官解釋普通法院無受理訴訟權
    限者，普通法院應將該訴訟移送至有受理訴訟權限之法院，
    民事訴訟法第182條之1第1項、第2項亦著有明文。是行政法
    院將其認無受理訴訟權限之訴訟以確定裁定移送至普通法院
    後，如普通法院認其有受理訴訟之權限，應逕為審判，自無
    裁定停止訴訟程序並聲請司法院大法官解釋之必要；惟普通
    法院之見解與行政法院之見解有異時，即應以裁定停止訴訟
    程序，並聲請司法院大法官解釋，然當事人並無逕行聲請普
    通法院將訴訟再行移送至行政法院之權限。
三、經查：抗告人因主張其與相對人間就坐落臺南市○○區○○
    段2546、2550地號等2筆公地（下稱系爭土地）存在不定期
    限租賃關係，向相對人申請返還系爭土地，遭相對人拒絕，
    而提起行政訴訟，惟行政機關代表國庫出租公有財產，並非
    行使公權力對外發生法律效果之單方行政行為，而屬私法上
    契約行為，已經司法院釋字第448號解釋在案，是本件抗告
    人與相對人間因租用系爭公有土地所生之爭議，核屬私法上
    爭議，行政法院自無受理訴訟之權限。另相對人之住所設於
    原法院轄區，原法院依民事訴訟法第1條第1項規定自有管轄
    權，是高雄高等行政法院以其無受理本件訴訟之權限，依行
    政訴訟法第12條之2第2項規定，裁定移送至有受理訴訟權限
    之原法院，於法並無不合。苟原法院無受理本件訴訟之權限
    ，依前揭說明，亦應由原法院以裁定停止訴訟程序，並聲請
    司法院大法官解釋，抗告人亦無從聲請裁定停止訴訟程序，
    將本件訴訟再移送至行政法院，抗告人聲請裁定停止訴訟程
    序將本件訴訟再移送至高雄高等行政法院，為無理由。
四、抗告意旨略以：抗告人聲明放棄聲請移送高雄高等行政法院
    之要求，但抗告人已對最高行政法院前確定裁定（100年度
    裁字第1521號）提起再審之訴，請求廢棄該裁定，原法院應
    俟再審之訴裁定後，再論管轄權云云。然者，本件抗告人與
    相對人間因租用系爭公有土地所生之爭議，核屬私法上爭議
    ，行政法院無受理訴訟之權限，有如前述，無待抗告人對最
    高行政法院前確定裁定提起再審之結果，即可進行訴訟。原
    法院駁回抗告人停止訴訟之聲請，核無不合。抗告人指摘原
    裁定不當，求予廢棄，為無理由，應予駁回。
五、依民事訴訟法第495條之1、第449條第1項、第95條、第78條
    ，裁定如主文。
中    華    民    國   100    年    9     月    26    日
                  民事第三庭    審判長法  官  黃崑宗
                                      法  官  羅心芳
                                      法  官  蘇重信
上為正本係照原本作成。
本裁定除以適用法規顯有錯誤為理由外，不得再抗告。如提再抗
告，應於收受送達後十日內向本院提出再抗告狀（須附繕本），
並繳納再抗告費新台幣一千元。
提起再抗告應委任律師或具有律師資格之人之委任狀；委任有律
師資格者，另應附具律師資格證書及釋明委任人與受任人有民事
訴訟法第466條之1第1項但書或第2項所定關係之釋明文書影本。
中    華    民    國   100    年    9     月    26    日
                                      書記官  陳嘉琍
【附註】
民事訴訟法第495條之1第2項準用同法第466條之1第1、2項規定
：
(1)對於第二審判決上訴，上訴人應委任律師為訴訟代理人。但上
  訴人或其法定代理人具有律師資格者，不在此限。
(2)上訴人之配偶、三親等內之血親、二親等內之姻親，或上訴人
  為法人、中央或地方機關時，其所屬專任人員具有律師資格並
  經法院認為適當者，亦得為第三審訴訟代理人。
民事訴訟法第466條之2第1項：
  上訴人無資力委任訴訟代理人者，得依訴訟救助之規定，聲請
  第三審法院為之選任律師為其訴訟代理人。